【裁判字號】    99,上訴,525
【裁判日期】    990519
【裁判案由】    毒品危害防制條例
【裁判全文】
臺灣高等法院刑事判決                 99年度上訴字第525號
上  訴  人
即  被  告  甲○○
選任辯護人  邱鎮北  律師
上列上訴人因違反毒品危害防制條例案件，不服臺灣桃園地方法
院98年度訴字第922號，中華民國98年12月10日第一審判決（起
訴案號：臺灣桃園地方法院檢察署97年度偵字第20819號、98年
度毒偵字第856號），提起上訴，本院判決如下：
    主  文
原判決關於販賣第二級毒品暨定執行部分均撤銷。
甲○○被訴販賣第二級毒品部分無罪。
    理  由
一、公訴意旨略以：被告甲○○與郭秀鳳（業經本院以95年度上
    訴字第1845號判處有期徒刑3年10月確定）為男女朋友關係
    ，明知甲基安非他命係業經公告列為毒品危害防制條例第2
    條第2 款之第二級毒品，禁止販賣，竟基於營利販賣第二級
    毒品甲基安非他命之犯意聯絡，先於不詳時地，向綽號「阿
    狗」之真實姓名年籍不詳成年男子購入不詳數量之甲基安非
    他命，藏放在桃園縣平鎮市○○街59號5 樓住處內。適有郭
    秀鳳、甲○○友人宋朝聖於民國94年1 月初某日，向警員夏
    忠遠檢舉郭秀鳳為通緝犯身分，及郭秀鳳、甲○○疑有販售
    甲基安非他命，宋朝聖並與警員約定，負責撥打郭秀鳳行動
    電話，佯裝欲向郭秀鳳、甲○○購買甲基安非他命，再請警
    員伺機逮捕。旋於94年1月11日凌晨1時許，宋朝聖撥打郭秀
    鳳行動電話，約定在郭秀鳳桃園縣平鎮市○○街59號5 樓住
    處樓下，向郭秀鳳、甲○○購買新台幣2000元之甲基安非他
    命。郭秀鳳、甲○○即共同意圖營利，同意販賣宋朝聖甲基
    安非他命，並由郭秀鳳下樓洽談交易，惟郭秀鳳下樓與宋朝
    聖交易時，即為埋伏在旁之警員夏忠遠、陳福進逮捕而未得
    逞，並至同址5樓郭秀鳳、甲○○住處搜索，當場扣得二人
    所有供販賣分裝完成之甲基安非他命29包（分別為毛重0.8
    公克18包、毛重0.7公克2包、毛重0.9公克1包、毛重1.3公
    克1包、毛重1.5公克6包及毛重4．3公克1包）。因認被告涉
    犯毒品危害防制條例第4條第2項販賣第二級毒品罪嫌。
二、按犯罪事實應依證據認定之，無證據不得認定犯罪事實；不
    能證明被告犯罪者，應諭知無罪之判決，刑事訴訟法第154
    條第2項、第301條第1 項分別定有明文。又事實之認定，應
    憑證據，如未能發現相當證據，或證據不足以證明，自不能
    以推測或擬制之方法，以為裁判基礎。再認定不利於被告之
    事實，須依積極證據，苟積極證據不足為不利於被告事實之
    認定時，即應為有利於被告之認定，更不必有何有利之證據
    。而認定犯罪事實所憑之證據，雖不以直接證據為限，間接
    證據亦包括在內；然而無論直接或間接證據，其為訴訟上之
    證明，須於通常一般之人均不致有所懷疑，而得確信其為真
    實之程度者，始得據為有罪之認定，倘其證明尚未達到此一
    程度，而有合理之懷疑存在，致無從為有罪之確信時，即應
    為無罪之判決。而刑事訴訟法第161條已於91年2月8 日修正
    公布，其第1 項規定：檢察官就被告犯罪事實，應負舉證責
    任，並指出證明之方法。因此，檢察官對於起訴之犯罪事實
    ，應負提出證據及說服之實質舉證責任。倘其所提出之證據
    ，不足為被告有罪之積極證明，或其指出證明之方法，無從
    說服法院以形成被告有罪之心證，基於無罪推定之原則，自
    應為被告無罪判決之諭知（最高法院30年上字第816號、40
    年臺上字第86號、76年臺上字第4986號、92年臺上字第128
    號判例意旨參照）。
三、公訴人認被告涉有販賣第二級毒品之罪嫌，無非係以證人宋
    朝聖於警詢、偵查中、證人吳克訓、陳福進於偵查中之證述
    、扣案之甲基安非他命29包、行政院衛生署管制藥品管理局
    管檢字第0940000959號檢驗成績書、憲兵司令部刑事鑑識中
    心95年7月26日（95）安鑑字第01231號鑑驗通知書、本院以
    95年度上訴字第1845號判決等為其主要論據。
四、證據能力部分
    按被告以外之人於審判外之言詞或書面陳述，除法律有規定
    者外，不得作為證據；又被告以外之人於審判外之陳述，雖
    不符第159條之1至第159條之4之規定，但經當事人於審判程
    序同意作為證據，法院審酌該言詞陳述或書面陳述作成時之
    情況，認為適當者，亦得為證據；當事人、代理人或辯護人
    於法院調查證據時，知有第159條第1項不得為證據之情形，
    而未於言詞辯論終結前聲明異議者，視為有前項之同意，刑
    事訴訟法第159條第1項、第159條之5規定甚明。經查，本判
    決後開所引用之各該被告以外之人於審判外之陳述（包括書
    面陳述），雖屬傳聞證據，惟於本院審理時，被告甲○○、
    辯護人及檢察官均表示對證據能力無意見而不予爭執，且迄
    至言詞辯論終結前亦均未聲明異議，本院審酌上開證據資料
    製作時之情況，尚查無違法不當及證明力明顯過低之瑕疵，
    亦認為以之作為證據應屬適當，故揆諸前開法律規定與說明
    ，爰逕依刑事訴訟法第159條之5規定，認前揭證據資料均例
    外有證據能力。
五、訊據被告堅詞否認有何販賣毒品未遂之犯行，並辯稱：伊不
    知道郭秀鳳有在販賣毒品，也沒有參與郭秀鳳販賣毒品的事
    等語。經查：
(一)共同被告郭秀鳳於94年1月11日凌晨1時許，接獲宋朝聖行動
    電話相約在桃園縣平鎮市○○街59號5樓住處樓下，並於下
    樓時為警逮獲，後於住處經警查獲甲基安非他命29包等情，
    業據證人即共同被告郭秀鳳於原審審理時證述明確（見原審
    卷第36頁正反面），核與證人宋朝聖、陳福進、夏忠遠等人
    於偵查或原法院另案94年度訴字第1268號案件中證述相符，
    復有扣得之第二級毒品甲基安非他命29包為憑及扣案毒品照
    片、行政院衛生署管制藥品管理局94年2月18日管檢字第094
    0000959號檢驗成績書（見94年度偵字第1381號卷第40、136
    頁）、憲兵司令部刑事鑑識中心95年7月26日（95）安鑑字
    第01231號鑑驗通知書（見本院95年度上訴字第1845號卷第
    99頁）在卷可稽，此部分事實堪予認定。
(二)按關於毒品施用者其所稱向某人購買毒品之供述，必須補強
    證據佐證，係指毒品購買者之供述縱使並無瑕疵，仍須補強
    證據佐證而言，以擔保其供述之真實性，該所謂補強證據，
    必須與施用毒品者關於相關毒品交易之供述，具有相當程度
    之關連性，且足使一般人對於施用毒品者之供述無合理之懷
    疑存在，而得確信其為真實，始足當之，若毒品購買者之供
    述證據，本身已有重大瑕疵，依嚴格證明之法則，苟已無法
    憑為犯罪事實之認定時，自無再論補強證據之必要，其理甚
    明（參見最高法院95年度台上字第6850號判決意旨）。經查
    ：
  1.證人宋朝聖雖於檢察官訊問、原法院另案94年度訴字第1268
    號案件審理及原審審理時固結證述：郭秀鳳跟甲○○是男女
    朋友，伊本件查獲之前，曾向被告及郭秀鳳買過安非他命，
    伊一開始是向郭秀鳳買安非他命，後來郭秀鳳有介紹被告給
    伊認識，並說被告是郭秀鳳的老闆，現在賣的毒品都是幫被
    告賣的，如果有需要可以跟被告買，而伊打郭秀鳳電話購買
    毒品時，有時是被告接聽的，伊就向被告表明購買毒品的意
    思，並約定交易時間、地點，有時被告還會親自拿毒品給伊
    或陪同郭秀鳳一起過來，而且郭秀鳳也有將被告的電話留給
    伊，伊打電話跟被告或郭秀鳳聯絡時，只要一方的電話打不
    通或是在忙，伊就會打另一方的電話聯絡或是由另一方將毒
    品交給伊，所以伊知道被告與郭秀鳳是一起販賣毒品等語（
    見94年度偵字第1381號卷第125至126頁，97年度偵字第2081
    9號卷第26至27頁，原法院94年度訴字第1268號卷第98至109
    頁，原審卷第18至25頁），惟此情為證人即同案被告郭秀鳳
    所否認，並於原審證稱：被告未曾與伊一起販賣安非他命，
    也沒有跟宋朝聖說被告是伊老闆，毒品都是被告提供的，因
    為安非他命都是伊自己花錢買的，所以不可能這樣說等語（
    見原審卷第37頁反面），則證人宋朝聖上開證述，是否屬實
    ，即有可疑。
  2.證人宋朝聖雖於原法院另案94年度訴字第1268號案件審理及
    原審審理時證稱：查獲被告當天，伊是要跟被告及郭秀鳳2
    人買安非他命，伊打郭秀鳳的電話說要買1000元或2000元安
    非他命，是郭秀鳳接的電話，郭秀鳳答應後，伊就到郭秀鳳
    住處樓下打電話給郭秀鳳，不久郭秀鳳就下樓，郭秀鳳有看
    到伊並朝伊走過來時，手插在口袋中，準備要拿毒品給伊，
    就在過馬路時，距離伊約2至3公尺處，警察就出面逮捕郭秀
    鳳，郭秀鳳被逮捕時，伊就照著警察跟伊說的，馬上離開現
    場，後來的事情伊就沒有看到了等語（見原法院94年度訴字
    第1268號卷第109頁，原審卷第20 頁），然本次接洽販賣毒
    品，係由證人宋朝聖先與郭秀鳳聯絡購買毒品事宜，雙方約
    定交易之時間、地點後，由郭秀鳳下樓與證人宋朝聖接洽，
    被告自始至終均未參與，已據證人宋朝聖、郭秀鳳證述在卷
    ，被告當日雖同在郭秀鳳住處，然尚無證據資以證明被告有
    參與本次販毒，亦難因被告與郭秀鳳同住在上開處所，即逕
    認被告就郭秀鳳與宋朝聖二人聯絡之販毒內容及郭秀鳳下樓
    係為與宋朝聖交易毒品之事知情，進而認其與郭秀鳳間有販
    賣毒品之犯意聯絡。至證人宋朝聖所證先前有向被告與郭秀
    鳳購買毒品，因乏積極證據資以佐證，已如前述，自難據以
    推論被告與郭秀鳳向來即有販賣毒品之犯意聯絡及行為分擔
    。
  3.而郭秀鳳住處扣得之29包毒品，經鑑驗結果均呈甲基安非他
    命成分，有行政院衛生署管制藥品管理局94年2月18日管檢
    字第0940000959號檢驗成績書（見94年度偵字第1381號卷第
    40、136頁）、憲兵司令部刑事鑑識中心95年7月26日（95）
    安鑑字第01231號鑑驗通知書（見本院95年度上訴字第1845
    號卷第99頁）在卷可佐，然證人郭秀鳳於原審證稱：毒品係
    警方在伊住處化妝台抽屜及外套口袋所扣得，都是伊的，沒
    有屬於被告的，其中有一部分是「阿狗」寄放的，被告並不
    知道這些毒品等語（見原審卷第37頁正反、第41頁、原法院
    94年度訴字第1268號卷第25頁），亦難證明該等毒品係被告
    所持有，欲供販賣之用。縱依證人宋朝聖所述被告與郭秀鳳
    為同居男女朋友，然審酌查扣之藏放毒品外套，為郭秀鳳所
    有，且依常情化妝台亦多為女性使用，則郭秀鳳在其外套口
    袋及化妝台抽屜中縱置放毒品，非必為同居於同一住所之被
    告所知悉，亦無從執此作為認定被告有共同販賣毒品犯行之
    證據。
  4.綜上所述，證人宋朝聖於偵審中固均證稱有向被告及郭秀鳳
    購買毒品，且前後證述均大致相符，惟為擔保施用毒品者所
    稱其所買受毒品指證之真實性，仍須補強證據佐證，而同案
    被告郭秀鳳之證述與宋朝聖前揭所述歧異，扣案毒品及毒品
    鑑驗報告亦無從證明與被告有關，尚難僅以證人宋朝聖單一
    指述遽指被告有何販賣第二級毒品甲基安非他命之犯行。
六、基於禁止推定罪狀之法則，確保國家刑罰權之正確行使之目
    的下，公訴意旨所依憑之證據，猶難遽論被告甲○○有何販
    賣第二級毒品犯行。此外，復查無其他積極證據足以證明被
    告確有公訴人所指上開犯行，是被告犯行尚屬不能證明。原
    審未詳予勾稽，遽認被告有本件販賣第二級毒品犯行，並予
    以論罪科刑，容有未當。被告就此部分上訴意旨否認犯罪，
    指摘原判決不當，為有理由，自應由本院將原判決該部分撤
    銷改判，另為被告無罪之諭知，以期適法。
據上論斷，應依刑事訴訟法第369條第1項前段、第364條、第301
條第1項前段，判決如主文。
本案經檢察官侯寬仁到庭執行職務。
中    華    民    國    99    年    5     月    19    日
                  刑事第十五庭審判長法  官  吳昭瑩
                                    法  官  賴邦元
                                    法  官  蘇隆惠
以上正本證明與原本無異。
檢察官如不服本判決，應於收受送達後10日內向本院提出上訴書
狀，其未敘述上訴之理由者並得於提起上訴後10日內向本院補提
理由書（均須按他造當事人之人數附繕本）「切勿逕送上級法院
」。
                                    書記官  楊妙恩
中    華    民    國    99    年    5     月    19    日

司法院資訊處製作；財團法人民間司法改革基金會備份。
